【裁判字號】    96,訴,1711
【裁判日期】    970618
【裁判案由】    常業詐欺等
【裁判全文】
臺灣高雄地方法院刑事判決              96年度訴字第1711號
公  訴  人  臺灣高雄地方法院檢察署檢察官
被      告  丑○○
上列被告因常業詐欺等案件，經檢察官提起公訴（96年度偵字第
1626號），被告於本院審理中就被訴事實為有罪之陳述，經詢問
當事人意見，合議庭裁定依簡式審判程序審理，本院判決如下：
    主  文
丑○○幫助犯詐欺取財罪，處拘役伍拾日，如易科罰金，以新臺
幣壹仟元折算壹日，減為拘役貳拾伍日，如易科罰金，以新臺幣
壹仟元折算壹日。
    事  實
一、丑○○明知提供金融帳戶存摺、印章、提款卡（金融卡）、
    提款密碼等物予陌生人士使用，有可能遭不法利用，以利他
    人遂行財產犯罪（包括詐欺取財）之目的，竟以縱使有人持
    其金融帳戶作為詐欺取財之犯罪工具，亦不違背其本意之幫
    助犯意，於民國（下同）95年11月初某日，在高雄市○○路
    與民權路口，以每個月可得新臺幣（下同）3,000 元為對價
    ，將其於兆豐國際商業銀行開設之帳號00000000000 號帳戶
    之存摺、印章、提款卡、提款密碼，交給真實姓名年籍不詳
    ，自稱「劉先生」之某成年男子使用。嗣「劉先生」將上開
    帳戶之存摺、印章、提款卡、提款密碼以不詳代價交給辛○○、甲○○、庚○○、丙○○、癸○○、乙○○、丁○○等
    7 人（均由本院另行審結）組成之詐騙集團使用，辛○○等
    7 人即先後以上開帳戶做為匯款帳戶，而為下列詐欺取財犯
    行：
  (一)95年11月20日某時，己○○看到辛○○等人在自由時報上刊
    登之辦理個人信貸廣告，因欲辦理貸款而撥打報紙上刊登之
    電話與上開詐騙集團成員聯絡，上開詐騙集團成員即向己○○佯稱貸款需先繳保證金，己○○誤信為真，依對方指示於
    95年11月23日13時50分許，匯款22,600元至丑○○上開銀行
    帳戶內；復於95年11月27日匯款2 萬元至穆志杰（由檢察官
    另為不起訴處分）設於合作金庫銀行帳號0000000000000 號
    帳戶內，該2 筆款項均旋遭提領完畢。
  (二)95年（起訴書誤載為94年）11月22日某時，子○○看到辛○○等人在中華日報上刊登之代辦銀行貸款廣告，因欲辦理貸
    款而撥打報紙上刊登之電話與上開詐騙集團成員聯絡，上開
    詐騙集團成員即向子○○佯稱貸款需先投保，子○○誤信為
    真，於同日某時及翌日（23日）某時，依對方指示分別匯款
    44,600元、46,800元至丑○○上開銀行帳戶內，該2 筆款項
    旋遭領走。
  (三)95年11月23日某時，壬○○看到辛○○等人在自由時報上刊
    登之辦理貸款廣告，因欲申辦貸款而撥打報紙上刊登之電話
    與上開詐騙集團成員聯絡，上開詐騙集團成員向壬○○佯稱
    貸款需先投保、銀行核貸後要再補保單、包紅包等語，壬○○誤信為真，依對方指示於95年11月23日某時，匯款22,600
    元至丑○○上開銀行帳戶內；再於95年11月24日至同年月30
    日間，陸續共匯款296,600 元至穆志杰設於合作金庫銀行帳
    號0000000000000 號帳戶內，該等款項均旋遭領走。嗣己○○、子○○、壬○○等人欲查詢貸款辦理情形，撥打電話均
    無法與對方取得聯絡，始知受騙。
二、案經高雄市政府警察局移請臺灣高雄地方法院檢察署檢察官
    偵查起訴。
    理  由
一、按本件被告丑○○所犯係死刑、無期徒刑、最輕本刑為3 年
    以上有期徒刑以外之罪，其於本院審理時就前揭被訴事實為
    有罪之陳述，經本院告知簡式審判程序之旨，並聽取被告與
    公訴人之意見後，認無不得或不宜改依簡式審判程序進行之
    處，爰依刑事訴訟法第273 條之1 第1 項，裁定本件改行簡
    式審判程序，合先敘明。
二、上揭事實，業據被告於本院審理中坦承不諱，核與證人即被
    害人己○○、子○○、壬○○、共同被告辛○○、甲○○、
    庚○○、丙○○、癸○○、乙○○、丁○○等人於警詢時證
    述之情節相符，並有被告上開銀行帳戶開戶資料、交易明細
    表各1 份、被害人己○○匯款單據2 份、存摺交易明細表1
    份、被害人壬○○匯款單據12份附卷可稽，足認被告前開自
    白與事實相符，本件事證明確，其犯行堪予認定。
三、按刑法上之幫助犯，係對於犯罪與正犯有共同之認識，而以
    幫助之意思，對於正犯資以助力，而未參與實施犯罪之行為
    者而言（最高法院75年度台上字第1509號、88年度台上字第
    1270號判決意旨參照）；是以，如未參與實行犯罪構成要件
    之行為，且係出於幫助之意思提供助力，即屬幫助犯，而非
    共同正犯。本件被告提供上開銀行帳戶予他人使用，作為實
    行詐欺取財之犯罪工具，其單純提供帳戶供人使用之行為，
    並不等同於向被害人施以欺罔之詐術行為，且亦無證據證明
    被告有參與詐欺取財犯行之構成要件行為，或與共同被告辛○○等7 人有詐欺取財之犯意聯絡，是被告提供帳戶供人使
    用之行為，對於共同被告辛○○等人遂行詐欺取財犯行，資
    以助力，揆諸上開判決意旨，核被告所為，係犯刑法第30條
    第1 項前段、第339 條第1 項詐欺取財罪之幫助犯。被告係
    以1 個提供帳戶之行為，幫助共同被告辛○○等人3 次詐欺
    取財，仍只有1 個犯罪行為，僅成立幫助詐欺取財之單純一
    罪。被告幫助他人犯前開詐欺取財罪，依刑法第30條第2 項
    之規定，按正犯之刑減輕之。爰審酌被告將銀行帳戶交由他
    人使用，供他人逃避犯罪之查緝，破壞社會治安及有礙金融
    秩序，助長犯罪歪風，並增加追緝犯罪及被害人尋求救濟之
    困難，行為實有不當，惟念其於犯後已坦承犯行，態度尚可
    ，及其犯罪動機、目的、手段、所生危害等一切情狀，量處
    如主文所示之宣告刑，並斟酌其犯罪情節、職業、經濟狀況
    、所得利益等一切情形，諭知易科罰金之折算標準。又被告
    犯罪之時間在96年4 月24日以前，合於中華民國96年罪犯減
    刑條例規定之減刑條件，應依該條例第2 條第1 項第3 款，
    減其刑期2 分之1 ，並諭知易科罰金之折算標準，以資懲儆
    。
四、本案共同被告辛○○、甲○○、庚○○、丙○○、癸○○、
    乙○○、丁○○涉犯常業詐欺罪及詐欺取財罪部分，均由本
    院另行審結，附此敘明。
據上論斷，應依刑事訴訟法第273 條之1 第1 項、第299 條第1
項前段，刑法第339 條第1 項、第30條第1 項前段、第2 項、第
41條第1 項前段，刑法施行法第1 條之1 ，中華民國96年罪犯減
刑條例第2 條第1 項第3 款、第4 條、第7 條，判決如主文。
本案經檢察官戊○○到庭執行職務。
中    華    民    國    97    年    6     月    18    日
                鳳山刑事第二庭  審判長法  官  林水城
                                      法  官  洪珮婷
                                      法  官  楊筑婷
以上正本證明與原本無異。
如不服本判決應於收受本判決後10日內向本院提出上訴書狀，並
應敘述具體理由，如未敘述上訴理由者，應於上訴期間屆滿後20
日內補提理由書狀於本院（均須按他造當事人之人數附繕本）「
切勿逕送上級法院」。
中    華    民    國    97    年    6     月    18    日
                                      書記官  林靜慧
附錄本判決論罪科刑之法條：
中華民國刑法第339條
意圖為自己或第三人不法之所有，以詐術使人將本人或第三人之
物交付者，處5 年以下有期徒刑、拘役或科或併科1 千元以下罰
金。
以前項方法得財產上不法之利益或使第三人得之者，亦同。
前二項之未遂犯罰之。


司法院資訊處製作；財團法人民間司法改革基金會備份。
